臺灣新北地方法院刑事判決
111年度易字第81號
公  訴  人  臺灣新北地方檢察署檢察官
被      告  李家華


上列被告因詐欺案件，經檢察官提起公訴（110年度偵緝字第253
號），本院判決如下：
    主  文
李家華犯詐欺取財罪，處有期徒刑貳月，如易科罰金，以新臺幣
壹仟元折算壹日；又犯詐欺取財罪，處有期徒刑參月，如易科罰
金，以新臺幣壹仟元折算壹日。應執行有期徒刑肆月，如易科罰
金，以新臺幣壹仟元折算壹日。
其餘被訴部分無罪。
    事  實
一、李家華意圖為自己不法之所有，基於詐欺取財之犯意，於民
    國109年6月中旬向友人吳宜展佯稱有管道投資八大行業，可
    獲取高額利潤云云，致吳宜展陷於錯誤，於109年6月16日由
    李家華帶同吳宜展至高億珠寶銀樓（址設新北市○○區○○路00
    0號）刷卡購買黃金並當場變賣，取得現金新臺幣（下同）5
    萬元後，將該款項交付李家華，另於同日依李家華指示向樂
    分期申辦貸款購買Apple Macbook 512G筆記型電腦（下稱Ap
    ple筆電），於109年6月18日取得Apple筆電並變賣得款3萬
    元後，亦將該款項交付李家華，李家華即以此方式向吳宜展
    詐得合計8萬元款項。
二、李家華另意圖為自己不法之所有，基於詐欺取財之犯意，於
    109年6月23日向吳宜展佯稱欲將款項投入九州娛樂城網路博
    奕，可獲取高額利潤云云，致吳宜展陷於錯誤，於同日在新
    北市○○區○○路000巷00弄0號全家便利商店內交付現金3萬元
    予李家華，復於同日20時9分許依李家華指示前往高億珠寶
    銀樓刷卡購買黃金並當場變賣，取得現金8萬7000元交付李
    家華，李家華即以此方式向吳宜展詐得合計11萬7000元款項
    。
三、案經吳宜展訴由新北市政府警察局新莊分局報請臺灣新北地
    方檢察署檢察官偵查起訴。
    理  由
壹、有罪部分：
一、程序部分：
  ㈠按被告以外之人於審判外之言詞或書面陳述，除法律有規定
    者外，不得作為證據，刑事訴訟法第159條第1項定有明文。
    又被告以外之人於審判外之陳述，雖不符刑事訴訟法第159
    條之1至第159條之4之規定，而經當事人於審判程序同意作
    為證據，法院審酌該言詞陳述或書面陳述作成時之情況，認
    為適當者，亦得為證據；當事人、代理人或辯護人於法院調
    查證據時，知有同法第159條第1項不得為證據之情形，而未
    於言詞辯論終結前聲明異議者，視為有前項之同意，刑事訴
    訟法第159條之5規定甚明。查本件認定事實所引用被告李家
    華以外之人於審判外之言詞或書面陳述，雖屬傳聞證據，惟
    檢察官及被告於言詞辯論終結前，均未主張有刑事訴訟法第
    159條第1項不得為證據之情形，本院審酌此等證據作成時之
    情況，並無違法不當及證明力明顯過低之瑕疵，認以之作為
    證據應屬適當，而認該等證據資料皆有證據能力。
  ㈡至於本院所引之非供述證據部分，經查並非違法取得，亦無
    依法應排除其證據能力之情形，是依刑事訴訟法第158條之4
    規定反面解釋，應有證據能力。
二、實體部分：
    訊據被告固供承有於事實欄所示時間、地點收受告訴人吳宜
    展交付之款項，惟矢口否認有何詐欺取財犯行，辯稱：伊將
    告訴人投資所有款項均投入娛樂城云云。經查：
  ㈠事實欄一部分：
    ⒈被告於109年6月中旬向告訴人稱有管道可投資八大行業，
      可獲取高額利潤，告訴人遂於109年6月16日由被告帶同至
      高億珠寶銀樓刷卡購買黃金並當場變賣，取得現金5萬元
      後，將該款項交付被告，另於同日依被告指示向樂分期申
      辦貸款購買Apple筆電，於109年6月18日取得Apple筆電後
      變賣得款3萬元後，亦將該款項交付被告等情，業據被告
      於偵訊及本院審理時陳述明確（見偵緝卷第8、9頁，易字
      卷第131頁），核與證人即告訴人於偵訊及本院審理時之
      證述相符（見偵卷第68頁，易字卷第124至126頁），並有
      告訴人台北富邦銀行信用卡交易明細（見偵卷第17頁）、
      Messenger對話紀錄（見偵卷第28至63頁）、樂分期訂單
      資料（見易字卷第51頁）等在卷可稽，此部分事實首堪認
      定。
    ⒉被告於偵訊時陳稱告訴人所交付5萬元及Apple筆電變賣所
      得價款均用於投資娛樂城等語（見偵緝卷第9頁），於本
      院審理時更進一步詳細供稱：八大行業我沒有投資，告訴
      人給我那一筆要投資八大行業的錢我另外轉到娛樂城那邊
      ，我所有跟告訴人拿的款項都是到娛樂城裡面等語（見易
      字卷第133頁），已明確表示其並未依所承諾將告訴人交
      付合計8萬元之款項投資所稱之八大行業，且被告自偵查
      迄今，始終未能提出其確有可投資八大行業管道之證明，
      則其所稱可將告訴人款項投入八大行業云云，顯屬虛構之
      詞。被告既以虛構之說詞使告訴人陷於錯誤並交付財物，
      則被告此部分所為即已構成詐欺取財無訛。
    ⒊至起訴書犯罪事實欄一、㈢雖認告訴人於109年6月18日依被
      告指示以線上刷卡購買Apple平板電腦並變賣得款，將其
      中變賣之款項2萬元交付被告作為投資用云云，然依告訴
      人提出之樂分期訂單資料可知，被告係向樂分期申辦貸款
      購買Apple筆電，而非以線上刷卡購買Apple平板電腦（見
      易字卷第51頁），且變賣所得價金為3萬元而非2萬元，此
      據被告於本院審理時陳述明確（見易字卷第131頁），是
      起訴書此部分記載應屬誤會，附此敘明。
  ㈡事實欄二部分：
    ⒈被告於109年6月23日向告訴人稱欲將款項投入九州娛樂城
      網路博奕，可獲取高額利潤，告訴人遂於同日在前述全家
      便利商店內交付現金3萬元予被告，復於同日20時9分許依
      被告指示前往高億珠寶銀樓刷卡購買黃金並當場變賣，取
      得現金8萬7000元交付被告等情，業據被告於本院審理程
      序時陳述明確（見易字卷第137頁），核與告訴人於偵訊
      及本院審理程序時之證述相符（見偵卷第68頁），並有告
      訴人台北富邦銀行信用卡交易明細（見偵卷第17頁）、Me
      ssenger對話紀錄（見偵卷第28至63頁）等在卷可佐，此
      部分事實堪以認定。
    ⒉被告雖稱其將告訴人交付款項均投入娛樂城云云，然被告
      於偵訊時稱未收到告訴人所交付之11萬7000元款項（見偵
      緝卷第9頁），於本院準備程序時則改稱：因在交涉過程
      中還在確認投資金額，還沒有實際把錢投入所稱投資管道
      （見易字卷第78頁），復於本院審理時就其中8萬7000元
      部分改口稱：我女朋友有卡債問題，8萬7000元我挪做私
      人使用（見易字卷第137頁），前後供述不一，已有疑義
      。且查被告與告訴人間之Messenger對話紀錄，被告從未
      提供有將此部分款項投入娛樂城之證明，無從認定被告確
      有將告訴人交付款項投入線上博奕之真意，被告此部分所
      述顯然屬虛構之詞。被告既以虛構之說詞使告訴人陷於錯
      誤並交付財物，則被告此部分所為構成詐欺取財之情，亦
      可認定。
  ㈢綜上，本案事證明確，被告所辯經核均不足採，被告犯行均
    堪認定，俱應依法論科。
三、論罪科刑：
  ㈠核被告就事實欄一、二所為，均係犯刑法第339條第1項詐欺
    取財罪。
  ㈡就事實欄一、二部分，被告係先後於不同時間，對告訴人施
    以不同話術，使告訴人分別陷於錯誤而交付財物，其犯意各
    別，行為互殊，應予分論併罰。至事實欄一部分，告訴人雖
    先後於109年6月16日、109年6月18日分別交付5萬元、3萬元
    予被告，然均係基於被告謊稱可投資八大行業為由之單一詐
    術所為之給付，此部分被告所為應僅有一行為，起訴書認屬
    數行為而應數罪併罰，容有誤會。
  ㈢爰審酌被告未能循正當管道賺取所需，竟以事實欄所示方式
    詐取告訴人財物，致告訴人遭受財產損失，所為實屬不該。
    又被告雖否認犯行，然與告訴人以分期給付33萬5980元等條
    件成立調解，迄今已履行其中22萬元等情，有本院調解筆錄
    在卷可查（見易字卷第71頁），並經被告及告訴人於本院審
    理時陳述明確（見易字卷第130、139頁），已彌補其犯行所
    生損害，犯後態度非劣。兼衡被告於本案以前有詐欺取財及
    竊盜等財產犯罪前科之素行， 高中肄業之智識程度，從事
    娛樂漁船、海釣船行業，需負擔母親開刀費用之家庭生活狀
    況，及告訴人所受財產損害數額等一切情狀，分別量處如主
    文所示之刑並均諭知如易科罰金之折算標準，再定其應執行
    之刑及如易科罰金之折算標準，以資處罰。
  ㈣不予宣告沒收之說明：
    按刑法第38條之1第5項所謂實際合法發還，指因犯罪而生民
    事或公法請求權已經被實現而言，不以發還扣押物予原權利
    人為限，如財產犯罪，行為人已依和解條件履行賠償損害之
    情形亦屬之。犯罪所得已實際發還或賠償被害人者，法院自
    無再予宣告沒收或追徵之必要（最高法院109年度台上字第5
    31號判決意旨參照）。被告本案雖取得合計19萬7000元之犯
    罪所得，（計算式：80000＋117000＝197000），然被告業已
    與告訴人成立調解並已給付22萬元，已逾所獲犯罪所得，依
    前揭說明，本案犯罪所得，應視同已實際合法發還告訴人，
    是依刑法第38條之1第5項規定，爰不予宣告沒收或追徵。
貳、無罪部分：
一、公訴意旨另以：被告意圖為自己不法之所有，基於詐欺取財
    之犯意，於109年6月7日18時5分前某時在上開全家便利商店
    ，向告訴人佯稱邀約可參加線上九州娛樂城平台，保證可獲
    取高額利潤云云，致使告訴人陷於錯誤，於109年6月7日18
    時5分至同年月10日19時之間，依指示陸續交付現金共計10
    萬元予被告作為投資所用，詎被告取得前揭款項後，竟即將
    該款項據為己有，而以此詐術之方式詐騙告訴人，因認被告
    此部分所為涉犯刑法第339條第1項之詐欺取財罪嫌等語。
二、按犯罪事實應依證據認定之，無證據不得認定犯罪事實；不
    能證明被告犯罪者，應諭知無罪之判決，刑事訴訟法第154
    條第2項、第301條第1項前段分別定有明文。而事實之認定
    ，應憑證據，如未能發現相當證據，或證據不足以證明，自
    不能以推測或擬制之方法，以為裁判基礎。又依刑事訴訟法
    第161條第1項之規定：檢察官就被告犯罪事實，應負舉證責
    任，並指出證明之方法。因此，檢察官對於起訴之犯罪事實
    ，應負提出證據及說服之實質舉證責任。倘其所提出之證據
    ，不足為被告有罪之積極證明，或其指出證明之方法，無從
    說服法院以形成被告有罪之心證，基於無罪推定之原則，自
    應為被告無罪判決之諭知。
三、公訴意旨認被告此部分所為亦涉有刑法第339條第1項之詐欺
    取財罪嫌，無非係以被告之供述、告訴人於警詢及偵訊時之
    證述、投資協議書、Messenger對話紀錄、新北市政府警察
    局公務電話紀錄簿等為主要論據。訊據被告固坦承有收受告
    訴人所交付合計10萬元之款項，惟堅詞否認有上開犯行，辯
    稱：伊已將款項均依約投入娛樂城線上博奕等語。
四、經查：
  ㈠被告於上開時、地向告訴人稱可將資金投入九州娛樂城平台
    進行網路博奕獲利，告訴人遂陸續於上開時間交付現金共計
    10萬元予被告，雙方並就此事簽訂投資協議書等情，業據被
    告於偵訊及本院審理時陳述明確（見偵緝卷第8頁），核與
    證人即告訴人於警詢、偵訊及本院審理時之證述相符（見偵
    卷第5頁反面、67、68頁，易字卷第122、123頁），並有投
    資協議書、Messenger對話紀錄、新北市政府警察局公務電
    話紀錄簿等存卷可查（見偵卷第15、16、28至63頁），此部
    分事實固可認定。
  ㈡惟查，被告於收受告訴人交付之10萬元後，曾於109年6月11
    日以Messenger傳送將上開款項投入網路博弈之APP擷圖畫面
    共3張（見偵卷第32頁），而告訴人於本院審理時，亦稱：
    被告頭幾次好像有將投資款項的證明資料給我看，但是前幾
    次而已，後面就沒了，就是他給我看娛樂城裡面的一些數字
    、畫面的資料等語（見易字卷第134頁），是不能排除被告
    於最初收受告訴人所交付之10萬元後，確有依約將10萬元款
    項投入娛樂城線上博奕之可能性，縱被告未給付所獲利潤予
    告訴人，至多僅屬民事糾紛，而無從遽認被告收受告訴人投
    資款之初已構成詐欺取財。
五、由上所述，就被告此部分行為檢察官所提出之證據，尚未達
    於通常一般人均不致於有所懷疑，而得確信被告確有詐欺取
    財之故意，此外，卷內復查無其他積極證據足資認定被告確
    有公訴人所指此部分犯行，被告犯罪尚屬不能證明，依前揭
    說明，自應為被告無罪之諭知。
據上論斷，應依刑事訴訟法第299條第1項前段、第301條第1項前
段，刑法第339條第1項、第41條第1項前段、第51條第5款，刑法
施行法第1條之1第1項，判決如主文。
本案經檢察官褚仁傑偵查起訴，由檢察官鄭心慈到庭執行職務。
中　　華　　民　　國　　111 　年　　7 　　月　　21　　日
                  刑事第十五庭  審判長法  官  黃湘瑩

                                      法  官  梁世樺

                                      法  官  游涵歆
以上正本證明與原本無異。
如不服本判決，應於判決送達後20日內敘明上訴理由，向本院提
出上訴狀（應附繕本），上訴於臺灣高等法院。其未敘述上訴理
由者，應於上訴期間屆滿後20日內向本院補提理由書「切勿逕送
上級法院」。
                                      書記官  李宥寬
中　　華　　民　　國　　111 　年　　7 　　月　　21　　日
附錄本案論罪科刑法條全文：　　
刑法第339條：
意圖為自己或第三人不法之所有，以詐術使人將本人或第三人之
物交付者，處5年以下有期徒刑、拘役或科或併科50萬元以下罰
金。
以前項方法得財產上不法之利益或使第三人得之者，亦同。
前2項之未遂犯罰之。